【裁判字號】    88,上訴,4803
【裁判日期】    890229
【裁判案由】    偽造有價證券等
【裁判全文】
臺灣高等法院刑事判決                  八十八年度上訴字第四八三號
    上  訴  人  臺灣臺北地方法院檢察署檢察官
    上  訴  人
    即  被  告  乙○○○
    指定辯護人  本院甲○
右上訴人因被告偽造有價證券等案件，不服臺灣臺北地方法院八十八年度訴字第一○
二七號，中華民國八十八年十一月二十五日第一審判決（起訴案號：臺灣臺北地方法
院檢察署八十七年度偵字第二五一六四號），提起上訴，本院判決如左：
    主  文
原判決撤銷。
乙○○○連續意圖供行使之用，而偽造有價證券，處有期徒刑參年貳月。
如附表所示偽造之支票六紙均沒收。
    事  實
一、乙○○○原擔任鍵腦實業有限公司（下稱：鍵腦公司）之會計，其明知鍵腦公司
    於八十五年間停業，鍵腦公司及其負責人李賢維並未授權其簽發支票，竟意圖為
    自己不法之所有，基於概括之犯意，連續於民國（下同）八十七年八月上旬某日
    ，意圖供行使之用，在台北縣三重市○○街十九號藍迪國際有限公司（下稱：藍
    迪公司）處，未經授權擅自盜蓋鍵腦公司及其負責人李賢維印章，並偽填發票日
    期及票面金額在附表編號(一)、(二)、(三)所示三紙支票上而完成發票行為後，持至台
    北市○○○路○段四一號十一樓之四丙○○住處，向丙○○擔保借款共新台幣（
    下同）一百十萬元而持以行使；復於同年九月中旬某日，在台北縣三重市上址以
    同一方式，未經授權擅自盜蓋鍵腦公司及其負責人李賢維印章，並偽填發票日期
    及票面金額在附表編號(四)、(五)、(六)所示三紙支票上而完成發票行為後，再持以行
    使向丙○○要求換回附表編號(一)、(二)、(三)所示之支票。丙○○因見乙○○○提供
    他人之支票作擔保，乃同意借款，乙○○○並一再要求丙○○延期提示，且向丙
    ○○表示，待其自大陸返台，會與發票人一同處理債務，惟嗣後乙○○○未依約
    取回該支票，且不知去向，丙○○為確保債權，乃於同年十一月二十七日向銀行
    提示編號(四)、(五)、(六)所示之支票，卻被銀行以印鑑不符及空白掛失而退票，致丙
    ○○受有損害，始知受騙。
二、案經告訴人丙○○訴由台灣台北地方法院檢察署檢察官偵查起訴。
    理  由
一、訊據上訴人即被告乙○○○固承認有簽發如附表所示之支票，惟矢口否認有偽造
    支票及詐欺告訴人丙○○之犯意，辯稱：從頭到尾，鍵腦公司的票都是伊在開，
    財務都由伊調度，都由伊負責軋進去，不用知會李賢維及李賢益，伊有權簽發鍵
    腦公司之支票，伊與丙○○資金往來已二、三年，這次是因自己的藍迪公司需要
    資金週轉，向丙○○借款，但因生意失敗收不到貨款，才還不出錢來，並非故意
    詐欺云云，惟查：
    (一)證人即鍵腦公司負責人李賢維到庭結證稱：在鍵腦公司時，是被告在簽發公司
      票據，鍵腦公司自七十九年經營到八十五年停業，停業後印章放我這裡，支票
      放在公司裡，停業後被告沒有在鍵腦公司任職，自己又另外成立藍迪公司，仍
      在鍵腦公司的辦公處所，被告沒有權利再簽發鍵腦公司的支票，我根本不知道
      被告開鍵腦公司的票給丙○○，被告也沒有跟我們講，是八十七年十一月十八
      日彰化銀行通知我，說有支票印鑑不符，叫我補印章，我才知道票被被告開出
      去了等語（見原審卷第六十三頁）。證人即藍迪公司總經理李賢益亦到庭結證
      稱：藍迪公司與鍵腦公司都在同一處所，被告有機會拿到鍵腦公司之支票，我
      根本不知道被告開鍵腦公司的票給丙○○，被告也沒有跟我們講等語（見原審
      卷第六十三頁反面、六十四頁）；而被告並於原審審理中自承：我成立藍迪公
      司後，鍵腦公司負責人李賢維並無書面授權我再開鍵腦公司支票等語（見原審
      卷第三十頁反面、第三十一頁）。被告既明知自鍵腦公司停業後，其授權已終
      止，並無權利再代理鍵腦公司簽發公司票據，卻仍為之，並持向丙○○行使用
      以擔保借款，顯已構成偽造有價證券犯行，又倘如被告所辯其係有權簽發屬實
      ，為何銀行竟以該印章與開戶印鑑不符而退票？此有如附表編號(四)、(五)、(六)所
      示之支票及退票理由單影本附卷可資佐證（見偵查卷第三至六頁）。
    (二)告訴人丙○○供證稱：是被告個人向我借，不是為了鍵腦公司來借等語，復為
      被告所是認，被告明知前開支票未經發票人同意而自行偽造，並持以向告訴人
      借款，即係以詐術使告訴人陷於錯誤，讓告訴人誤認該支票係鍵腦公司李賢維
      所簽發，而有債權擔保，才借款給被告而受有財產上之損害，其顯具詐欺犯意
      。
    (三)綜上所述，被告所辯，核係卸責之詞，洵不足採，本件事證明確，被告犯行洵
      堪認定。
二、核被告所為係犯刑法第二百零一條第一項、第二項之行使偽造有價證券罪、第三
    百三十九條第一項之詐欺取財罪。被告盜用被害人李賢維暨被害人鍵腦公司印章
    而偽造其等印文之行為係為偽造有價證券（即如附表所示支票）之部分行為，而
    其偽造支票後持以行使之低度行為又為偽造支票之高度行為吸收，均不另論罪；
    又被告先於八十七年八月中旬某日同時偽造附表編號(一)、(二)、(三)三張支票後持以
    行使，自屬單純偽造有價證券一罪，又其於八十七年九月中旬某日同時再偽造附
    表編號(四)、(五)、(六)三張支票後持以行使，亦屬單純偽造有價證券一罪。其偽造附
    表所示支票之行為，係以該等偽造之支票供作借款之擔保，使被害人丙○○陷於
    錯誤而借與其一百十萬元，並非當然行使其票據上權利之行為，應另成立詐欺取
    財罪。又被告所犯上開偽造有價證券與詐欺罪間，有方法結果之牽連關係，為牽
    連犯，應從一重之偽造有價證券罪處斷。又被告先後多次偽造有價證券之行為，
    時間緊接，方法相同，犯罪構成要件相同，顯係基於概括犯意反覆為之，為連續
    犯，應論以一罪並依法加重其刑。
三、原審因予論科，原非無見，惟查：(一)被告盜用鍵腦公司及其負責人李賢維印章加
    蓋於各該支票上之行為，係偽造各該支票之部分行為，不另行論罪，原審未予論
    述，稍有疏漏。(二)被告分二次同時各偽造支票三張，各該次均係單純偽造有價證
    券一罪，並非連續犯偽造有價證券罪，原審未予說明，亦有未洽。被告上訴猶以
    ：李賢維並無停止授權、收回支票及要求伊不能簽發支票，伊有獲李賢維之授權
    簽發鍵腦公司之支票；又伊並無詐欺丙○○之行為云云否認犯行，為無理由。而
    檢察官循告訴人丙○○請求上訴指摘原判決量刑過輕，雖亦屬無理，然原判決因
    有上開可議之處，仍無可維持，應予撤銷改判。爰審酌被告犯罪之動機、手段、
    所生危害及犯罪後迄未與被害人和解等一切情狀，仍如原審量處如主文所示之刑
    。另附表所示支票六紙均屬偽造之支票，依法應宣告沒收之。
四、被告經合法傳喚，無正當理由不到庭，爰不待其陳述，逕行判決。
五、據上論斷，應依刑事訴訟法第三百七十一條、第三百六十九條第一項前段、第二
    百九十九條第一項前段、第三百六十四條，刑法第五十六條、第二百零一條第一
    項、第三百三十九條第一項、第五十五條、第二百零五條、罰金罰鍰提高標準條
    例第一條前段，判決如主文。
本案經檢察官彭坤業到庭執行職務。
中     華     民     國    八十九   年       二       月     二十九     日
                             臺灣高等法院刑事第十一庭
                                 審判長法  官  楊  照  男
                                       法  官  楊  炳  禎
                                       法  官  葉  麗  霞
右正本證明與原本無異。
如不服本判決應於收受送達後十日內向本院提出上訴書狀，其未敘述上訴之理由者並
得於提起上訴後十日內向本院補提理由書（均須按他造當事人之人數附繕本）。
                                       書記官  江  春  梅
中     華     民     國    八十九   年       三       月       二       日
附錄：本判決論罪科刑法條全文
刑法第二百零一條
意圖供行使之用，而偽造、變造公債票，公司股票或其他有價證券者，處三年以上十
年以下有期徒刑，得併三千元以下罰金。
行使偽造、變造之公債票、公司股票或其他有價證券或意圖供行使之用收集或交付於
人者，處一年以上七年以下有期徒刑，得併科三千元以下罰金。
附表：
┌──┬────┬────────┬────────┬────────┐
│編號│發 票 人│  付 款 銀 行   │  發 票 日 期   │ 金 額（新台幣）│
├──┼────┼────────┼────────┼────────┤
│ (一) │鍵腦公司│彰化銀行北門分行│ 年 ９月 日 │    三十五萬元  │
├──┼────┼────────┼────────┼────────┤
│ (二) │鍵腦公司│彰化銀行北門分行│ 年 ９月 日 │    三十五萬元  │
├──┼────┼────────┼────────┼────────┤
│ (三) │鍵腦公司│彰化銀行北門分行│ 年 ９月 日 │    三十五萬元  │
├──┼────┼────────┼────────┼────────┤
│ (四) │鍵腦公司│彰化銀行北門分行│ 年 １０月 日 │      三十萬元  │
├──┼────┼────────┼────────┼────────┤
│ (五) │鍵腦公司│彰化銀行北門分行│ 年 １０月 日 │      四十萬元  │
├──┼────┼────────┼────────┼────────┤
│ (六) │鍵腦公司│彰化銀行北門分行│ 年 １０月 日 │      四十萬元  │
└──┴────┴────────┴────────┴────────┘


司法院資訊處製作；財團法人民間司法改革基金會備份。
